最高法院刑事判決　　　　　　　　　　　　　　　　八十七年度台非字第三一六號
　　上訴人　最高法院檢察署檢察總長
　　被　告　甲○○
右上訴人因被告業務侵占案件，對於台灣高等法院，中華民國八十七年六月十六日第
二審確定判決（八十七年度上易字第二五二九號），認為違法，提起非常上訴，本院
判決如左：
    主  文
原判決撤銷，由台灣高等法院依判決前之程序更為審判。
    理  由
非常上訴理由稱：「一按被告上訴期間之計算，為刑事訴訟法第六十六條之在途期間
，加同法第三百四十九條所定之不變期間，為其合法上訴期間，其計算應自判決送達
之翌日起，則為大院卅一年上字第七三八號判例所釋明。又上訴人之上訴逾期者，始
得依刑事訴訟法第三百六十七條前段駁回上訴。二本案被告甲○○侵占案件，台灣高
等法院（下稱高等法院）八十七年六月十六日、八十七年度上易字第二五二九號判決
駁回被告甲○○對台灣台北地方法院（下稱台北地院）八十七年三月卅一日八十六年
度自字第一○六五號，判決之上訴。其理由謂：上訴人甲○○係於民國八十七年四月
十五日收受台北地院之前開判決之送達（寄在雙城派出所）有送達證書可證，竟遲至
同年四月卅日始提起上訴，已逾十日期間，其上訴顯然違背法律上之程式，依刑事訴
訟法第三百六十七條前段、第三百七十二條不經言詞辯論駁回其上訴在案。三卷查高
等法院判決前之八十七年六月九日，被告甲○○已補提上訴理由稱「郵局雖將台北地
院之判決寄存於雙城派出所，卻未製作送達通知書黏貼被告台北縣新店市○○路一○
八巷一號門首，亦未曾收到警察機關領取判決書之通知，以致被告不知有送達判決情
事，其送達即非合法送達。直到同年四月十八日直接向台北地院領取時，始由該院書
記官將判決送達與被告，有該上訴理由狀在卷。復核台北地院八十六年度自字第一○
六五號刑事案卷，其中第一一九頁固有送達證書上蓋有新店郵局八十七年四月廿五日
郵戳，及將送達文件改寄存於雙城派出所之文字及Ｖ形符號，及記載送達時間八十七
年四月十五日下午二時。然送達證書上並無送達人之簽章，已不符刑事訴訟法第一百
四十一條之規定。且該送達證書上所載「並作送達通知書黏貼於應受送達人門首以為
送達」等文字，乃與送達證書印製時同時印上之文句，非送達人製作，難以證明送達
人確有此行為。又同案卷第一二○頁復有台北地院書記官張華於八十七年四月十八
日上午十一時卅五分再度送達該案判決與被告甲○○親自簽收之送達證書一紙在卷。
四如郵局在四月十五日之送達為合法，書記官又何須再在四月十八日送達該判決。再
參以被告上訴理由謂四月十五日之寄存送達，送達人並未製作送達通知書黏貼於其門
首，致其不知有送達判決情事，直至四月十八日向台北地院書記官領取，始經書記官
在同日親交判決書由其在送達證書上親自簽收之上訴理由自非不可採信。四月十五日
之送達依前開說明顯非合法之送達，自不生送達之效力。應以四月十八日書記官張華
之送達為合法送達。被告之上訴期間，自應從四月十九日起算。而台北地院與新店
市之在途期間依法院訴訟當事人在逾期間標準表規定為二日，再加上刑事訴訟法第三
百四十九條所定之十日不變期間，被告之上訴合法期間應為十二日。自被告受合法送
達之四月十八日之翌日起，計算其合法上訴期間應至四月卅日午夜始行屆滿。又台北
地院收到被告之上訴狀為四月卅日，有收狀印記蓋於上訴狀可稽，則被告之上訴自仍
在合法上訴期間內。而高等法院就被告上訴狀所稱因四月十五日之寄存送達不合法，
而其合法收受判決送達之時間，應為四月十八日，其上訴仍為合法有效之上訴部分，
於判決前全然不加調查，即謂其上訴逾期，而以上訴違背法律上之程式，不經辯論即
駁回上訴。依首揭法條規定，其判決顯然為違背法令。爰依刑事訴訟法第四百四十一
條、第四百四十三條提起非常上訴，請將該違法判決撤銷，發回高等法院，更為審判
。」等語。
本院按依刑事訴訟法第一百三十八條之規定為寄存送達，除須將應送達之文書寄存送
達地之自治或警察機關外，並須製作送達通知書，記明寄存文書之處所，黏貼於應受
送達人住居所、事務所或營業所門首，俾應受送達人知悉寄存之事實，前往領取，二
者缺一均不能謂為合法之送達；刑事訴訟法第六十二條亦有準用上開規定。本件原判
決認定：被告係於八十七年四月十五日收受一審判決之送達，竟遲至同年四月三十日
始提起上訴，已逾十日期間，屬違背法令上程式，駁回被告第二審之上訴等情。惟查
上訴期間自送達判決後起算，其所謂之送達，係指經合法之送達者而言；如該項判決
並非經合法送達，祇能以受送達人實際接受判決為起算上訴期間之標準。原判決雖依
據郵政機關於八十七年四月十五日寄存於雙城派出所之送達證書，認定被告於上開期
日收受一審判決書；然查該寄存雙城派出所之送達證書上並無送達人簽章，以致該送
達證書上所載「並作送達通知書黏貼於應受送達人門首以為送達」等情，究否真實，
非無疑義，自難逕認送達人確有此行為；如郵政機關未製作通知書黏貼於被告住處門
首，致被告不知有送達判決情事，其送達即非合法送達，而送達機關是否踐行上開程
序，攸關該次寄存送達是否合法，亦攸關被告之第二審上訴是否合法，自應詳加調查
。被告於第二審上訴時，於上訴理由亦述明上情，原審未予調查審認，逕依上開寄存
送達之送達證書，認定被告已於八十七年四月十五日收受刑事判決正本，遲至同年月
三十日始行提起上訴，已逾十日之法定上訴期間，遽為駁回被告上訴之判決，自有應
於審判期日調查之證據而未予調查致適用法令違誤，而顯然於判決有影響之違法。案
經確定，非常上訴意旨執以指摘原判決違背法令，洵有理由。為維持被告審級之利益
，應將原判決撤銷，由原審法院依判決前之程序更為審判，以期適法。
據上論結，應依刑事訴訟法第四百四十七條第二項前段，判決如主文。
中      華      民      國    八十七    年      十      月      八      日
                              最高法院刑事第十庭
                                  審判長法官  吳  雄  銘
                                        法官  池  啟  明
                                        法官  王  憲  義
                                        法官  洪  清  江
                                        法官  吳  昆  仁
      右正本證明與原本無異
                                              書  記  官
中      華      民      國    八十七    年      十      月     十五     日
